【裁判字號】    97,訴,1058
【裁判日期】    970430
【裁判案由】    偽造有價證券等
【裁判全文】
臺灣板橋地方法院刑事判決              97年度訴字第1058號
公  訴  人  臺灣板橋地方法院檢察署檢察官
被      告  乙○○
上列被告因偽造有價證券等案件，經檢察官提起公訴（96年度偵
緝字第3122號），本院受理後被告為有罪之陳述，經合議庭裁定
由受命法官獨任進行簡式審判程序，判決如下：
    主  文
乙○○行使偽造之有價證券，處有期徒刑壹年貳月。如附表所示
之支票壹張沒收。
    事  實
一、乙○○明知真實姓名年籍不詳、綽號「小賴」之成年男子於
    民國95年3 、4 月間某日，在位於臺北市○○○○路管理局
    臺北車站附近所交付之如附表所示之發票人為朝本營造工程
    股份有限公司，負責人甲○○，支票號碼為AU0000000 號，
    付款人為臺灣中小企業銀行大園分行之支票一紙，係來路不
    明之贓物（為朝本營造工程股份有限公司所有，於95年3 月
    21日，在臺北縣土城市○○路某處遺失，遺失當時該紙支票
    未填寫發票人、發票日及票面金額），及該紙支票係經姓名
    年籍不詳之成年男子偽造「朝本營造工程股份有限公司」及
    「許文慶」（起訴書誤載為甲○○）之印文，並偽填發票日
    為95年5 月13日，票面金額為新臺幣（下同）173,500 元之
    偽造有價證券，竟仍予以收受。復於95年4 月底某日，乙○
    ○基於行使偽造有價證券之犯意，在上開支票之背面簽名後
    ，在臺北市大同區○○○路○ 段104 號1 樓李政文之住處，
    持該紙偽造支票向不知情之李正文調借現金，李正文於收受
    上開支票後向銀行提示遭拒，始查悉該紙支票係掛失止付之
    支票，並經臺灣票據交換所函知警局，而為警循線查獲。
二、案經宜蘭縣警察局宜蘭分局報請臺灣板橋地方法院檢察署檢
    察官偵查起訴，經本院合議庭裁定以簡式審判程序審理。
    理  由
一、上揭犯罪事實，業據被告乙○○於偵查及本院審理時均坦承
    不諱，並經證人李正文於警詢中證述綦詳，且經證人蔡宜蓁
    於偵查中結證屬實，又有遺失票據申報書、票據掛失止付通
    知書、掛失止付票據提示人資料查報表、退票理由單、支票
    正反面影本等件在卷可稽，足認被告自白與事實相符，罪證
    明確，犯行均堪認定。
二、按行為後法律有變更者，適用行為時之法律。但行為後之法
    律有利於行為人者，適用最有利於行為人之法律，刑法第2
    條第1 項定有明文。質言之，行為後法律有變更者，應將行
    為時之法律與裁判時之法律比較適用最有利於行為人之法律
    。被告行為後，刑法業經修正，並於94年2 月2 日經總統以
    華總一義字第09400014901 號令公布，刑法施行法亦於95年
    6 月14日經總統以華總一義字第09500085181 號令增訂刑法
    施行法第1 條之1 ，並均自95年7 月1 日施行，茲就修正前
    後被告所應適用之法條比較如下：
  (一)刑法第55條後段有關「犯一罪而其方法或結果之行為犯他罪
    名」之牽連犯之規定，修正後已刪除牽連犯得論以裁判上一
    罪之情形。所犯之數罪，應按其具體情形論罪。此雖非犯罪
    構成要件之變更，惟亦影響行為人刑罰之法律效果，自屬法
    律變更，亦應比較修正前、後之規定。查被告所犯之收受贓
    物、行使偽造有價證券兩罪間，有方法、結果之牽連關係，
    依修正前刑法第55條後段之規定，得成立牽連犯而從一重之
    行使偽造有價證券罪處斷；修正後既將牽連犯之規定刪除，
    而被告前開數行為，各獨立成罪，應分論併罰，比較修正前
    、後規定，自以修正前之牽連犯規定，較有利於被告。應依
    修正後刑法第2 條第1 項前段之規定，適用行為時即修正前
    刑法第55條後段之規定處斷。
  (二)關於刑法第201 條第2 項之行使偽造有價證券罪及第349 條
    第1 項之收受贓物罪，其法定刑有關罰金部分，分別得併科
    或處銀元三千元、五百元以下罰金，依新修正之刑法施行法
    第1 條之1 規定，中華民國94年1 月7 日刑法修正施行後，
    刑法分則編所定罰金之貨幣單位為新臺幣。94年1 月7 日刑
    法修正時，刑法分則編未修正之條文定有罰金者，自94年1
    月7 日刑法修正施行後，就其所定數額提高為三十倍。但72
    年6 月26日至94年1 月7 日新增或修正之條文，就其所定數
    額提高為三倍。查刑法第201 條第2 項之行使偽造有價證券
    罪、第349 條第1 項之收受贓物罪，有關科罰金刑部分，係
    於72年6 月26日至94年1 月7 日間，非新增或修正過之條文
    ，則依刑法施行法第1 條之1 第2 項前段之規定，應提高為
    三十倍，即分係新臺幣九萬元、一萬五千元以下。而依罰金
    罰鍰提高標準條例第1 條之規定，依法律應處罰金、罰鍰者
    ，就其原定數額提高二倍至十倍。但法律已依一定比率規定
    罰金或罰鍰之數額或倍數者，依其規定。然依行政院會銜司
    法院於72年7 月27日發布，同年8 月1 日施行，有關刑法定
    有罰金各條，提高為十倍，是前開得併科或處銀元三千元、
    五百元以下罰金，提高為十倍，即科罰金銀元三萬元、五千
    元，再者銀元與新臺幣之比率為一比三（現行法規所定貨幣
    單位折算新臺幣條例第2 條），故以新臺幣計算，本條罰金
    刑部分即得併科或處新臺幣九萬元、一萬五千元以下罰金。
    新舊法有關法定罰金刑之最多額於比較結果固屬相同，對被
    告並無有利或不利，但自法定罰金刑之最少額部分觀察，修
    正後刑法第33條第5 款規定：「罰金：新臺幣一千元以上，
    以百元計算之。」而修正前刑法第33條第5 款規定：「罰金
    ：一元（銀元）以上。」依前述同一罰金罰鍰提高標準計算
    ，顯然低於新法之規定而有利於被告。從而被告此部分被訴
    之刑法第201 條第2 項及第349 條第1 項所定之罰金刑提高
    部分，即應適用罰金罰鍰提高標準條例第1 條前段之規定。
三、核被告所為，係犯刑法第349 條第1 項之收受贓物罪、第20
    1 條第2 項行使偽造有價證券罪。其所犯上開收受贓物、行
    使偽造有價證券兩罪之間，有方法結果之牽連關係，依修正
    前刑法第55條規定，應從較重之行使偽造有價證券罪處斷。
    爰審酌被告犯罪之動機、目的、手段、危害財產安全及票據
    秩序，兼衡其平日素行、智識程度及於犯罪後尚能坦承犯行
    等一切情狀，量處如主文所示之刑，以資懲儆。末查本件被
    告犯罪時間雖在96年4 月24日以前，但其曾因逃匿，經臺灣
    板橋地方法院檢察署於96年1 月25日發布併案通緝，嗣於96
    年11月9 日始遭臺北市政府警察局內湖分局緝獲歸案，依中
    華民國九十六年罪犯減刑條例第5 條規定，不得減刑，附此
    敘明。
四、如附表所示之支票一張，係被告所行使之偽造有價證券，不
    問屬於犯人與否，爰依刑法第205 條規定，併予宣告沒收。
據上論斷，應依刑事訴訟法第273 條之1 第1 項、第299 條第1
項前段，刑法第2 條第1 項前段、第349 條第1 項、第201 條第
2 項、第205 條、第55條（修正前），罰金罰鍰提高標準條例第
1 條前段，判決如主文。
本案經檢察官劉仕國到庭執行職務
中    華    民    國    97    年    4     月    30    日
                  刑事第一庭    法  官  張江澤
以上正本證明與原本無異。
如不服本判決，應於送達後10日內，向本院提出上訴狀。
                                書記官  林怡秀
中    華    民    國    97    年    4     月    30    日
附錄本案論罪科刑法條全文：
刑法第201條
意圖供行使之用，而偽造、變造公債票、公司股票或其他有價證
券者，處三年以上十年以下有期徒刑，得併科三千元以下罰金。
行使偽造、變造之公債票、公司股票或其他有價證券，或意圖供
行使之用，而收集或交付於人者，處一年以上七年以下有期徒刑
，得併科三千元以下罰金。
刑法第349 條
收受贓物者，處三年以下有期徒刑、拘役或五百元以下罰金。
搬運、寄藏、故買贓物或為牙保者，處五年以下有期徒刑、拘役
或科或併科一千元以下罰金。
因贓物變得之財物，以贓物論。
附表：
┌──┬─────┬─────┬─────┬─────┬────┐
│編號│ 支票號碼 │ 票面金額 │  發票人  │  付款人  │ 發票日 │
├──┼─────┼─────┼─────┼─────┼────┤
│一  │ AU0000000│ 173,500元│朝本營造工│臺灣中小企│95年5 月│
│    │          │          │程股份有限│業銀行大園│13日    │
│    │          │          │公司、許文│分行      │        │
│    │          │          │慶        │          │        │
└──┴─────┴─────┴─────┴─────┴────┘


司法院資訊處製作；財團法人民間司法改革基金會備份。
